臺灣高等法院高雄分院刑事判決　　　　　　　　　　九十一年度上訴字第六四三號
　　上　訴　人　甲○○
　　即　被　告
右上訴人因強盜案件，不服臺灣高雄地方法院九十年度易字第三九六九號中華民國九
十一年三月一日第一審判決（起訴案號：臺灣高雄地方法院檢察署九十年度偵字第一
六四七七號），提起上訴，本院判決如左：
      主  文
原判決關於甲○○部分撤銷。
甲○○共同意圖為自己不法之所有，結夥三人以上，踰越牆垣，以強暴至使不能抗拒
，而取他人之物，處有期徒刑柒年。
    事  實
一、甲○○、許明和、許明月、羅青森、黃傳榮（以上三人未據起訴）計五人，共同
    意圖為自己不法之所有，並基於強盜之犯意聯絡，於九十年六月十八日凌晨二時
    三十分許，至高雄縣大寮鄉○○村○○街三三一號林榮立所經營之「新記實業公
    司」（以下簡稱新記公司）外，由甲○○、羅青森、黃傳榮三人踰越牆垣而爬牆
    進入後，羅青森、黃傳榮二人即先以事先準備之膠帶（未扣案）將新記公司警衛
    羅國雄綑綁之強暴方式致使不能抗拒，甲○○則自內打開新記公司倉庫大門讓許
    明和、許明月進入，羅青森、黃傳榮再駕駛二部大貨車進入，嗣黃傳榮負責看守
    警衛羅國雄，其餘四人旋共同動手搬運倉庫內之銅線至前述二部貨車上，搬運完
    畢後，五人即一同離去，共計其等盜取新記公司重量約十九公噸、價值約新台幣
    （下同）一百二十萬元之銅線（嗣僅尋獲五百三十公斤之銅線，由新記公司領回
    ）。迨於同年八月三十日上午十一時許，為警分別在屏東縣春日鄉○○村○○路
    上及屏東縣春日鄉○○村○○路七十六號等處查獲許明和、甲○○二人。
二、案經高雄縣警察局林園分局移送臺灣高雄地方法院檢察署檢察官偵查起訴。
    理  由
一、訊據上訴人即被告甲○○固不否認有於右揭時地與共同被告許明和、許明月至新
    記公司內竊取銅線，且在場另有兩人一起搬運銅線之事實，惟矢口否認有結夥三
    人以上強盜犯行，均辯稱：是許明月在九十年六月十七日晚間九時許，打電話給
    我說有工作要不要做，我和許明和就一起前往新記公司搬運銅線，抵達時現場已
    有二位不認識的人在公司內搬運銅線，我和許明和就加入一起搬，但從頭到尾都
    沒有看見警衛，也沒有與在場另外二人講話，且事後我都還沒拿到報酬云云。經
    查：
（一）右揭犯罪事實，業據告訴人林榮立即新記公司負責人指訴綦詳，核與證人羅國
      雄即遭被告等綑綁之新記公司警衛證述之情節大致相符，並有告訴人將尋回銅
      線（僅尋獲五百三十公斤）領回時出具之贓物認領保管收據一紙附卷可憑。
（二）同案被告許明和於警訊時即供稱：是我大哥許明月於案發前以手機通知叫我與
      甲○○到他住處附近與他會合，並說有工作，當時並未說工作價錢。於九十年
      六月十八日凌晨二時許，我大哥許明月便駕駛紅色龐蒂克自小客車載我與甲○
      ○到大寮鄉○○路，就看到案外人羅青森及黃傳榮（綽號眼鏡）各駕駛一輛中
      型大貨車，許明月載我及甲○○前往大寮鄉○○街三三一號新記公司倉庫外，
      由甲○○、羅青森、黃傳榮爬牆進入倉庫內，把守衛綑綁（膠帶不知誰買的）
      ，甲○○把大門打開讓羅青森、黃傳榮各駕駛一部大貨車進入，黃傳榮看住守
      衛，我駕駛堆高機把銅線推到大貨車上，許明月、甲○○則把帆布袋手把拿好
      ，讓我推上大貨車等語（見偵查卷第三至四頁），已供承犯行，甚為詳盡，核
      與共同被告許明月於警訊中之供述大致相符（見偵查卷第八至九頁），參以證
      人即新記公司警衛羅國雄證稱：案發當晚我睡覺睡到一半，有人進來叫我不要
      動，並用內衣塞我嘴巴，用膠帶、梯子把我手反綁，那個膠帶是歹徒自己帶來
      的，因為我們公司沒有那種膠帶，當時我被壓住趴在地上看不到他們人，但我
      知道進我房間有二個人，他們要我不要動，其中有一人負責看住我，另外一人
      就出去，我有聽到堆高機車子的聲音，且有聽到出去的那個人和別人交談的聲
      音，但我不知道外面究竟有幾個人，看守我的歹徒要離開時，是有人來叫他一
      起離開的等語（見原審卷第一九六頁），顯見案發時之共犯確有三人以上，再
      對照許明和及許明月於警訊時所為一致之前開供述內容，應認案發當時在場之
      共犯，除被告甲○○及許明和、許明月以外，確實另有兩人，而共同被告許明
      和、許明月於原審審理時均供稱：先前即認識黃傳榮、羅青森，故其二人於警
      訊中一致供述案發當天羅青森、黃傳榮二人均在場且一同搬運銅線等情，應堪
      採信，且彼此間就綑綁警衛之行為應於事前即有認知而已預先備妥膠帶，並具
      有共同之犯意聯絡及行為分擔。被告甲○○及共同被告許明和許明月於原審所
      辯稱：當天與另外兩位在場不認識的人一起搬運銅線到貨車上，但均未交談云
      云，顯有違常情而難以採信。
（三）公訴意旨雖認：被告甲○○及許明和、許明月抵達新記公司後，係由許明月打
      開公司大門讓被告甲○○及許明和進入，其等入內後即見二不詳姓名男子已在
      內搬運銅線云云（參照起訴書犯罪事實），惟查共同被告許明和、許明月於警
      訊中均一致供稱：案發當時係由甲○○、羅青森、黃傳榮三人先行進入後，由
      羅青森、黃傳榮二人綑綁警衛，而由甲○○打開公司大門等情明確，已如前述
      ，且被告甲○○於於警訊中先供稱：是許明月、許明和二人自新記公司後門進
      入後，由許明月打開公司前門叫我入內工作云云（見偵查卷第七頁），於偵查
      中又供稱：是許明月打開新記公司大門，讓我與許明和進入云云（見偵查卷第
      三二頁），嗣於原審則改稱：許明月自己爬牆進去開新記公司大門，讓我與許
      明和進入，我們進去時，裡面就已經有二位不認識的人在搬運銅線云云，前後
      供述不符，自難輕信，應認許明和、許明月於警訊中所為一致之供述內容為真
      實而堪採信。
（四）綜上所述，本案事證明確，被告之犯行堪以認定，至被告聲請傳喚共同被告許
      明和、許明月對質，因該二人於警、偵訊及原審審理時已多次與被告同時接受
      訊問，本院認無再對質之必要。
二、被告行為後，懲治盜匪條例法律已經總統於九十一年一月三十日公布廢止，刑法
    第三百三十條加重強盜罪並經修正公布。被告盜匪行為在懲治盜匪條例未公布廢
    止前，依被告行為時所適用之法律而言，該條例為修正前前刑法（指民國九十一
    年一月三十日修正、增訂之刑法）之特別法，依特別法優於普通法之法律適用原
    則，自應適用懲治盜匪條例論處，無適用普通刑法之餘地。又懲治盜匪條例之廢
    止，與刑法強盜、擄人勒贖及其結合犯等相關條文之修正及增訂，係經立法院於
    同日三讀通過，並經總統於九十一年一月三十日同日公布施行。考其立法之目的
    ，在以修正後之刑法取代上開條例，避免修正前之刑法發生中間法之效力。故懲
    治盜匪條例雖曰廢止，然因廢止前後，被告行為在行為時至裁判時，均有刑罰規
    定，該條例之廢止，自屬刑法第二條第一項之行為後法律有變更，而非刑事訴訟
    法第三百零二條第四款、第三百八十一條、第三百九十三條第四款所稱之刑法「
    廢止」，亦無所謂因該條例之廢止而應回復適用修正前刑法相關條文之餘地。故
    依上說明，被告之盜匪行為，依刑法第二條第一項前段規定，並參酌最高法院二
    十五年上字第二六七號、二十八年上字第二三九七號、五十一年台上字第二一七
    九號諸判例意旨，自應就被告行為時有效之懲治盜匪條例與裁判時已修正之刑法
    予以比較適用。至被告行為時修正前之刑法相關條文，既不因上開條例廢止而回
    復，又非中間法，即無所謂比較適用問題。而修正後之刑法第三百三十條第一項
    加重強盜罪法定刑為七年以上有期徒刑；與懲治盜匪條例第五條第一項之法定刑
    為無期徒刑或七年以上有期徒刑比較，依刑法第二條第一項前段規定，自應適用
    裁判時之法律，即修正後之現行刑法第三百三十條第一項規定論科。是被告甲○
    ○與許明和、許明月、黃傳榮、羅青森等人一同前往新記公司，以強暴方式綑綁
    警衛至使不能抗拒後後盜取銅線，核其所為係犯修正後刑法第三百三十條第一項
    之結夥三人以上踰越牆垣強盜罪。被告甲○○與許明和、許明月、黃傳榮、羅青
    森等人就上開犯行間，均有犯意聯絡及行為分擔，為共同正犯。又按強盜罪之強
    暴、脅迫行為，常使用私行拘禁或以非法方法剝奪人行動自由之行為，然此即為
    施用暴力使人不能抗拒之實施行為，應包括於強盜行為以內，無另行成立妨害自
    由罪之餘地（參照最高法院二十四年上字第四四０七號判例），附此敘明。至公
    訴人以被告甲○○所為係犯刑法第三百三十條第一項係犯竊盜罪起訴，惟查被告
    甲○○於事前即知新記公司內有警衛，且與許明和、許明月、黃傳榮、羅青森等
    人之間具有犯意聯絡並均至現場共同盜取銅線一節，已如前述，是以起訴法條容
    有未洽，然起訴之社會基本事實同一，應依法變更起訴法條。至公訴意旨未敘及
    被告等踰越新記公司牆垣部分犯行，然此部分與起訴並經本院變更起訴法條之犯
    罪事實乃屬同一條文所規定處罰之行為，自應為起訴效力所及而得併予審理。
三、原審對被告甲○○予以論罪科刑，固非無見，惟查原判決未及審酌懲治盜匪條例
    於九十一年一月三十日經公布廢止後，同時修正刑法第三百三十條第一項加重強
    盜罪之新舊法比較適用（詳如前述），自有未合。被告甲○○上訴意旨，以原審
    量刑過重，雖無理由，惟原判決既有前揭可議（適用法條不當）之處，自應由本
    院將原判決關於被告甲○○部分，予以撤銷改判。審酌被告甲○○之犯罪手段，
    對新記公司之財產及警衛羅國雄之身體、心理所造成之損害非輕，危害社會秩序
    甚鉅，又其等均值青壯年，不思循合法正當途徑獲得財富，竟結夥多人犯下本案
    犯行，惟念其尚非本案主要謀議者等一切情狀，仍如原審量處有期徒刑七年。
    至被告等用以綑綁新記公司警衛羅國雄所用之膠帶，既未扣案，為避免將來執行
    之困難，爰不併予宣告沒收，附此敘明。
四、原判決對同案被告許明和部分已判決確定，本院不予論列。
據上論結，應依刑事訴訟法第三百六十九條第一項前段、第三百六十四條、第二百九
十九條第一項前段、第三百條，刑法第二條第一項前段、第二十八條、第三百三十條
第一項、第三百二十一條第一項第二、四款，判決如主文。
本案經檢察官陳國全到庭執行職務。
中    華    民    國      九十一      年      八      月     二十九   日
                              臺灣高等法院高雄分院刑事第七庭
                                  審判長法官  李春昌
                                        法官  莊飛宗
                                        法官  黃憲文
右正本證明與原本無異。
如不服本判決應於收受本判決後十日內向本院提出上訴書狀，其未述上訴理由者，
並得於提起上訴後十日內向本院補提理由書狀（均須按他造當事人之人數附繕本)「
切勿逕送上級法院」。
                                      書記官  黃英彥
中    華    民    國      九十一      年      八      月     二十九   日
附錄本案論罪科刑法條：
 修正後之現行刑法第三百三十條第一項
犯強盜罪而有第三百二十一條第一項各款情形之一者，處七年以上有期徒刑。
